臺灣新北地方法院刑事判決
111年度金訴字第959號
公  訴  人  臺灣新北地方檢察署檢察官
被      告  介國胤


上列被告因違反洗錢防制法等案件，經檢察官提起公訴（111年
度偵緝字第1619號），被告於本院準備程序中就被訴事實為有罪
之陳述，經詢問當事人意見，合議庭裁定由受命法官依簡式審判
程序獨任審理，本院判決如下：
    主  文
介國胤幫助犯洗錢防制法第十四條第一項之洗錢罪，處有期徒刑
貳月，併科罰金新臺幣壹萬元，罰金如易服勞役，以新臺幣壹仟
元折算壹日。
    事  實
一、甲○○依其社會生活經驗，雖可預見若將金融帳戶之存摺、金
    融卡及密碼、網路銀行帳號及密碼提供他人使用，可能幫助
    犯罪集團或不法份子遂行詐欺取財或其他財產犯罪，並藉此
    製造金流斷點，以掩飾或隱匿其犯罪所得之去向，竟仍基於
    縱使他人利用其所提供之金融帳戶作為詐欺取財、洗錢之犯
    罪工具，亦不違其本意之幫助詐欺取財及幫助洗錢之不確定
    故意，於民國109年12月28日前某日，在新北市新店區永安
    街附近某咖啡店，將其所申辦之合作金庫商業銀行（下稱合
    庫商銀）南勢角分行帳號0000000000000號帳戶（下稱本案
    合庫商銀帳戶）之存摺、金融卡及印章交予真實姓名年籍不
    詳綽號「TORO」之成年男子，並告知金融卡密碼、網路銀行
    帳號及密碼，以供「TORO」暨所屬詐欺集團成員使用（無證
    據證明該詐欺集團成員有未滿18歲之人，下稱本案詐欺集團
    ）。嗣「TORO」所屬本案詐欺集團成員取得上開帳戶之存摺
    、金融卡等物暨相關帳號、密碼後，即與本案詐欺集團其他
    成員共同意圖為自己不法之所有，基於詐欺取財及掩飾、隱
    匿詐欺犯罪所得去向、所在之洗錢犯意聯絡，由本案詐欺集
    團某真實姓名年籍不詳成員於110年5月間某日，透過交友軟
    體結識乙○○後，即以通訊軟體LINE與乙○○聯繫，並向乙○○佯
    稱：若依指示於指定之APP投資虛擬貨幣，即可獲取高額利
    潤云云，致乙○○陷於錯誤，依本案詐欺集團成員指示，先後
    於同年12月28日23時28分許、同日23時30分許、同日23時55
    分許，接續匯款新臺幣（下同）3萬元、3萬元、1萬5,000元
    至本案合庫商銀帳戶，並旋由本案詐欺集團成員匯轉一空，
    藉以製造金流斷點，而掩飾或隱匿該等犯罪所得之去向、所
    在。嗣因乙○○察覺有異後報警處理，而查悉上情。
二、案經乙○○訴由新北市政府警察局永和分局報告臺灣新北地方
    檢察署檢察官偵查起訴。
    理  由
壹、程序部分：
    按除被告所犯為死刑、無期徒刑、最輕本刑為3年以上有期
    徒刑之罪或高等法院管轄第一審案件者外，於刑事訴訟法第
    273條第1項程序進行中，被告先就被訴事實為有罪之陳述時
    ，審判長得告知被告簡式審判程序之旨，並聽取當事人、代
    理人、辯護人及輔佐人之意見後，裁定進行簡式審判程序；
    除簡式審判程序及簡易程序案件外，第一審應行合議審判，
    刑事訴訟法第273條之1第1項、第284條之1分別定有明文。
    經查，本案被告甲○○所犯係死刑、無期徒刑、最輕本刑為3
    年以上有期徒刑或高等法院管轄第一審案件以外之罪，其於
    本院準備程序中就被訴事實為有罪之陳述，經受命法官告知
    簡式審判程序之旨，並聽取其與公訴人之意見後，本院認無
    不得或不宜改依簡式審判程序進行之處，爰依刑事訴訟法第
    273條之1第1項規定，裁定本案由受命法官獨任進行簡式審
    判程序。是本案之證據調查，依刑事訴訟法第273條之2規定
    ，不受同法第159條第1項、第161條之2、第161條之3、第16
    3條之1，及第164條至170條所規定證據能力認定及調查方式
    之限制，合先敘明。
貳、實體部分：
一、認定犯罪事實所憑之證據及理由：
　　上開犯罪事實，業據被告於本院準備程序及審理時坦承不諱
    （見本院111年度金訴字第959號卷〈下稱金訴字卷〉第125頁
    、第133頁），核與證人即告訴人乙○○於警詢時證述之情節
    大致相符（見110年度偵字第38282號卷〈下稱偵字卷〉第8至1
    0頁），並有合庫商銀110年3月5日合金南勢角字第11000007
    01號函、111年9月2日合金南勢角字第1110002886號函暨所
    檢附之本案合庫商銀帳戶開戶基本資料及歷史交易明細查詢
    結果（見偵字卷第35至37頁、金訴字卷第87至93頁）、告訴
    人所提出之LINE對話紀錄擷圖及轉帳明細擷圖（見偵字卷第
    40至41頁）、受理詐騙帳戶通報警示簡便格式表、金融機構
    聯防機制通報單、受理刑事案件報案三聯單、受理各類案件
    紀錄表（見偵字卷第62至63頁、第69至70頁）在卷可稽，足
    認被告自白與事實相符，本案事證明確，被告犯行堪予認定
    ，應依法論科。
二、論罪科刑：
  ㈠論罪：
  ⒈所犯罪名：
  ⑴按刑法上之幫助犯，係對於犯罪與正犯有共同之認識，而以
    幫助之意思，對於正犯資以助力，而未參與實施犯罪之行為
    者而言（最高法院75年度台上字第1509號、88年度台上字第
    1270號判決意旨參照）；是以，如未參與實施犯罪構成要件
    之行為，且係出於幫助之意思提供助力，即屬幫助犯，而非
    共同正犯。次按幫助犯之故意，除需有認識其行為足以幫助
    他人實現故意不法構成要件之「幫助故意」外，尚需具備幫
    助他人實現該特定不法構成要件之「幫助既遂故意」，惟行
    為人只要概略認識該特定犯罪之不法內涵即可，無庸過於瞭
    解正犯行為之細節或具體內容，此即學理上所謂幫助犯之「
    雙重故意」；又金融帳戶乃個人理財工具，依我國現狀，申
    設金融帳戶並無任何特殊限制，且可於不同之金融機構申請
    多數帳戶使用，是依一般人之社會通念，若見他人不以自己
    名義申請帳戶，反而收購或借用別人之金融帳戶以供使用，
    並要求提供提款卡及告知密碼，則提供金融帳戶者主觀上如
    認識該帳戶可能作為對方收受、提領特定犯罪所得使用，對
    方提領後會產生遮斷金流以逃避國家追訴、處罰之效果，仍
    基於幫助之犯意，而提供該帳戶之提款卡及密碼，以利洗錢
    實行，仍可成立一般洗錢罪之幫助犯（最高法院108年度台
    上字第3101號判決、108年度台上大字第3101號裁定意旨參
    照）。
  ⑵經查，本案被告雖提供上開金融帳戶予真實姓名年籍不詳綽
    號「TORO」之成年男子使用，並由該人所屬詐欺集團成員持
    以作為實施詐欺取財、洗錢犯行之犯罪工具，且用以製造金
    流斷點，而掩飾或隱匿該等犯罪所得之去向、所在，然其單
    純提供帳戶供人使用之行為，並不等同於向被害人施以欺罔
    之詐術行為，亦與直接實施洗錢行為尚屬有間，且無證據證
    明被告有參與詐欺取財、洗錢犯行之構成要件行為，或與該
    不詳人士暨所屬詐欺集團成員有詐欺取財、洗錢之犯意聯絡
    ，則被告提供帳戶供人使用之行為，當係對於該不詳人士暨
    所屬詐欺集團成員遂行詐欺取財、洗錢犯行資以助力。是核
    被告所為，係犯刑法第30條第1項前段、洗錢防制法第14條
    第1項之幫助洗錢罪及刑法第30條第1項前段、第339條第1項
    之幫助詐欺取財罪。
  ⒉罪數關係：
    被告以1個提供帳戶之行為，同時觸犯幫助洗錢罪、幫助詐
    欺取財罪等2罪名，為想像競合犯，應依刑法第55條規定，
    從一重之幫助洗錢罪處斷。
  ㈡刑之減輕事由：
  ⒈被告幫助他人犯前開洗錢罪，為幫助犯，應依刑法第30條第2
    項之規定，按正犯之刑減輕之。
  ⒉按犯前2條之罪，在偵查或審判中自白者，減輕其刑，洗錢防
    制法第16條第2項定有明文。查，被告於本院準備程序及審
    理時就其所犯幫助洗錢犯行自白不諱（見金訴字卷第125頁
    、第133頁），應依洗錢防制法第16條第2項規定，減輕其刑
    ，並依刑法第70條規定遞減之。
  ㈢量刑：
　　爰以行為人之責任為基礎，審酌被告明知現今詐欺集團橫行
    ，竟仍率然提供金融帳戶供他人使用以逃避犯罪之查緝，助
    長財產犯罪之猖獗，且嚴重破壞社會治安，並有礙金融秩序
    ，另增加被害人謀求救濟及執法機關追查犯罪之困難，行為
    誠屬不當，應予非難；另兼衡其犯罪動機、目的、手段、智
    識程度及家庭生活經濟狀況（見金訴字卷第134至135頁）、
    告訴人所受損失，再參酌被告犯後坦承犯行，且與告訴人達
    成調解（參見金訴字卷第191至192頁之本院111年度司刑移
    調字第1185號調解筆錄）之犯後態度等一切情狀，量處如主
    文所示之刑，並就併科罰金刑部分，諭知易服勞役之折算標
    準，以資懲儆。
三、未予宣告沒收之說明：
　　按犯罪所得，屬於犯罪行為人者，沒收之；前2項之沒收，
    於全部或一部不能沒收或不宜執行沒收時，追徵其價額，刑
    法第38條之1第1項前段、第3項各有明定。經查，被告雖將
    前開金融帳戶提供他人遂行詐欺取財及洗錢犯行，而經本院
    認定如前，然依卷內事證並無積極證據證明被告因提供金融
    帳戶供他人使用而獲有犯罪所得，自無宣告沒收犯罪所得之
    必要。另被告並非提領告訴人受騙款項之人，對於該等贓款
    未具有所有權或事實上處分權限，無從依洗錢防制法第18條
    第1項就此部分諭知沒收，末予敘明。
據上論斷，應依刑事訴訟法第273條之1第1項、第284條之1、第2
99條第1項前段，洗錢防制法第2條第2款、第14條第1項、第16條
第2項，刑法第11條、第30條第1項前段、第2項、第339條第1項
、第55條、第42條第3項，刑法施行法第1條之1第1項，判決如主
文。
本案經檢察官丙○○提起公訴，檢察官陳伯青到庭執行職務。
中　　華　　民　　國　　111 　年　　12　　月　　16　　日
                  刑事第十一庭  法　官  郭峻豪
上列正本證明與原本無異。
如不服本判決，應於判決送達後20日內敘明上訴理由，向本院提
出上訴狀 (應附繕本) ，上訴於臺灣高等法院。其未敘述上訴理
由者，應於上訴期間屆滿後20日內向本院補提理由書「切勿逕送
上級法院」。
                                書記官　方志淵　　　　　
中　　華　　民　　國　　111 　年　　12　　月　　21　　日
附錄本案論罪科刑法條：
洗錢防制法第2條
本法所稱洗錢，指下列行為：
一、意圖掩飾或隱匿特定犯罪所得來源，或使他人逃避刑事追訴
    ，而移轉或變更特定犯罪所得。
二、掩飾或隱匿特定犯罪所得之本質、來源、去向、所在、所有
    權、處分權或其他權益者。
三、收受、持有或使用他人之特定犯罪所得。

洗錢防制法第14條
有第二條各款所列洗錢行為者，處7年以下有期徒刑，併科新臺
幣5百萬元以下罰金。
前項之未遂犯罰之。
前二項情形，不得科以超過其特定犯罪所定最重本刑之刑。

中華民國刑法第339條
意圖為自己或第三人不法之所有，以詐術使人將本人或第三人之
物交付者，處5年以下有期徒刑、拘役或科或併科50萬元以下罰
金。
以前項方法得財產上不法之利益或使第三人得之者，亦同。
前二項之未遂犯罰之。